【裁判字號】    96,上易,346
【裁判日期】    970129
【裁判案由】    履行契約
【裁判全文】
臺灣高等法院臺中分院民事判決  96年度上易字第346號
上訴人     行政院衛生署台中醫院
法定代理人 甲○○
訴訟代理人 陳漢洲 律師
複代理人   乙○○
訴訟代理人 陳嘉宏 律師
被上訴人   曾泰源即榮輝企業社
上列當事人間履行契約事件，上訴人對於中華民國96年9月27日
臺灣臺中地方法院96年度訴字第165號第一審判決提起上訴，本
院於97年1月15日言詞辯論終結，判決如下：
    主  文
原判決關於命上訴人給付部分，及該部分假執行之宣告，暨除確
定部分外訴訟費用之裁判均廢棄。
前開廢棄部分，被上訴人在第一審之訴，及假執行之聲請均駁回
。
第一審（除確定部分外），及第二審訴訟費用由被上訴人負擔。
    事實及理由
甲、程序方面
被上訴人曾泰源即榮輝企業社經本院合法通知，無正當理由，未
於言詞辯論期日到場，核無民事訴訟法第386條各款所列情形，
爰依上訴人之聲請由其一造辯論而為判決。
乙、實體方面
壹、被上訴人方面
一、被上訴人起訴主張：
    被上訴人於民國（下同）95年9月5日就上訴人機關「地面停
    車場委託經營管理」標案以24個月承攬總價14,131,200元得
    標，兩造並簽立「行政院衛生署台中醫院地面停車場委外經
    營合約書」（下稱系爭合約），約定管理期間為95年10月1
    日起至97年9月30日。依系爭合約第3條第1項之約定，上訴
    人應提供被上訴人167個停車位，然上訴人實際所提供者僅
    100個停車位，就車位不足部分，應依系爭合約第10條之約
    定，及瑕疵擔保之規定，於95年10月、11月應減少價金472,
    450元（14,131,200÷24＝588,800；588,800÷167×67＝23
    6,225；236,225×2＝472,450），惟上訴人仍於95年10月、
    11月分別向被上訴人計收承攬金588,800元及335,410元，上
    訴人應予退還等語。
貳、上訴人方面
一、上訴人於原審則以：
    上訴人機關提供被上訴人收費之停車位達173格，且該停車
    場並無總量管制，常發生超過停車格數量之汽車進入停車場
    後，於未劃停車格之空地停放，所以實際上被上訴人可收費
    之車位應超過173個，上訴人之給付應無瑕疵資為抗辯。
二、上訴人於本院補充陳述：
（一）依系爭合約第3條規定，上訴人應提供第1、第2停車場共
      167個停車位，而原審認為兩造同意上訴人依約所提供之
      車位應為165個（原審判決第4頁），惟該165個停車位僅
      係兩造所不爭執、確定可停放之部分，而上訴人於原審時
      已主張其他有爭議之10格停車位當中，至少有4格（編號1
      、33、43、120）應可供停車，並提出照片證明該有爭議
      之停車位係有車停放，被上訴人並據以收費（96年5月31
      日民事陳報狀附件二照片），原審卻未於判決中說明為何
      不採上訴人之主張，另原審雖說明「扣除樹木檔道、劃設
      於人行步道上等原因使用不便之停車格」，然上訴人於民
      事陳報狀中已說明有爭議之10格停車位至少有4格應可停
      車且確實有停車收費，並依現場照片，該4格停車位即非
      原審所論及之「扣除樹木檔道、劃設於人行步道上等原因
      使用不便之停車格」，依上開事證，上訴人所提供被上訴
      人可收費之停車位已超過合約所定之167格停車位（165＋
      4），被上訴人理應依約給付每月588,800元之承攬權利金
      予上訴人，原審逕依瑕疵擔保之法律關係，按比例扣減承
      攬權利金每月7,051元，實有認定事實之錯誤。
（二）退一步而言，縱依原審認定上訴人所提供之停車位僅為16
      5個，未達合約所定之167個，應按比例扣減被上訴人應給
      付之權利金，然依系爭合約，被上訴人應每月給付上訴人
      新台幣588,800元，再依原審計算之結果，95年10月、11
      月被上訴人得請求比例減少之金額合計為14,102元（每月
      為7,051元），換言之，被上訴人每月應給付上訴人之承
      攬金金額減為581,749元（588,800-7,051=581,749），而
      被上訴人於95年10月、11月僅分別給付上訴人588, 800元
      、335,410元，此為兩造不爭執之事實，亦為原審所認定
      之基礎，則95年10月、11月部分，即便依每月581,749元
      計算承攬權利金，被上訴人仍未給足，並積欠上訴人239,
      288元（581,749x2-588,800-335,410=239,288），民法35
      9條所謂「減少價金」是指價金給付義務人未給付價金時
      可請求減少；已完全給付價金時，就減少價金的部分得請
      求返還而言，本案中被上訴人95年10、11月份根本未給足
      承攬權利金，怎可能就得主張減少價金的部分請求返還？
      原審既認定被上訴人未給付全額承攬金之事實，竟還認上
      訴人應返還被上訴人14,102元，顯有誤解！
參、原審經審酌兩造所提出之攻擊防禦方法後，認被上訴人依價
    金減少請求權，請求上訴人給付14,102元，核屬正當，應予
    准許。被上訴人逾此部分之請求，則屬無據，其餘之訴應予
    駁回。上訴人對原審判決不服提起上訴，於本院聲明為：(1)
    原判決不利於上訴人之部分廢棄。(2)被上訴人在第一審之訴
    及假執行之聲請駁回。(3)第一審、第二審訴訟費用均由被上
    訴人負擔。（被上訴人於原審經判決駁回部分，未據被上訴
    人聲明不服，該部分業已確定。）
肆、兩造不爭執之事實，本院採為判決之基礎：（見原審卷第18
    8頁）
一、被上訴人於95年9月5日就上訴人機關「地面停車場委託經營
    管理」案以24個月承攬總價14,131,200元得標，兩造並簽立
    「行政院衛生署台中醫院地面停車場委外經營合約」，合約
    之內容，如被上訴人所提出之契約原件所示。合約所定之管
    理期間為95年10月1日起至97年9月30日。
二、上開契約文字之內容為上訴人所預擬。
三、被上訴人分別於95年10月5日、11月14日依合約之約定，支
    付承攬金588,800元、335,410元予上訴人。
四、上訴人依上開合約書提供之車位，為第一停車場54個停車格
    、第二停車場111個停車格，合計為165個停車格。
伍、兩造爭執之事項：本件被上訴人於原審起訴時，原主張因車
    位減少，請求返還承攬金，並依不當得利之規定，請求返還
    管線費用、優免停車之金額、上訴人員工越停停車格之停車
    費等，其中關於管線費用、優免停車之金額、上訴人員工越
    停停車格之停車費部分，經原審判決駁回被上訴人之請求後
    ，被上訴人並未聲明不服，該部分均已確定，是以本院僅須
    審酌上訴人所提供之停車格是否有不足？被上訴人是否得請
    求返還價金之問題：
（一）解釋意思表示，應探求當事人之真意，不得拘泥於所用之
      辭句。本件上訴人所預擬，兩造訂立之系爭合約第3條記
      載：「第三條  履約標的  一、廠商服務範圍：本院第1
      停車場及第2停車場收費管理，如附圖示現有地面收費停
      車格計167個停車位，（含全院區庭園、空中花園、宿舍
      庭園及機關指定地之樹籬修剪、花圃美化、車輛通道、排
      水溝、花木養護、清潔維護、交通指揮、安全維護及收費
      等」等語，已明確說明履約之標的為「如附圖示」、「16
      7個停車位」，惟徵之實際，系爭合約既無附圖，亦未標
      示出該167個停車位所在之位置，就上訴人依約應提供之
      停車位為何？於契約文義之解釋上不免有所扞格。惟依合
      約第10條：「機關應業務需要，得減縮部分停車場面積，
      廠商得按原承作時得標金額與車位計算，按比例減少付與
      機關之月承攬金額」之規定，在上訴人機關因業務所需而
      減少提供車位面積之情形，被上訴人得依車位減少之比例
      ，等比例減少承攬金，故兩造合約「167個停車位」之約
      定，並非無規範之意義，上訴人應負有提供合於契約約定
      之167個停車位之給付義務。又上訴人依約應提供之第1、
      第2停車場供被上訴人收費管理，該第1、第2停車場是否
      得超額停車，或增設車位，在締約當時本屬確定之事，上
      訴人未提供合於契約用途之167個車位，自不得再以事後
      增設車位之方式，或因停車場可供超額停車，而主張所提
      供之車位已達契約所定之給付標準。
（二）被上訴人主張上訴人實際提供之停車位僅100個，經原審
      判決認定上訴人實際上係提供165個停車位後，被上訴人
      就原審對其不利之認定並未聲明不服，僅上訴人於上訴時
      主張實際上已提供167個停車位云云，然查：
  １、按自認之撤銷，除別有規定外，以自認人能證明與事實不
      符或經他造同意者，始得為之，民事訴訟法第279條第3項
      定有明文。
  ２、本件經原審法院於96年5月2日會同兩造到現場清點之結果
      ，兩造同意上訴人依約所提供之車位應為165個（含第1停
      車場54個、第2停車場121個，已扣除樹木擋道、劃設於人
      行步道上等原因使用不便之停車格），此有原審法院勘驗
      筆錄在卷可稽（見原審卷第122頁）。上訴人既已於原審
      自認所提供之車位實際上為165個，則依民事訴訟法第279
      條第3項規定，上訴人既未表示撤銷其上開自認，且亦未
      能證明167個停車位之主張與事實相符，本院自不能率認
      上訴人於本院之主張為真實。
  ３、按買賣因物有瑕疵，而出賣人依前五條之規定，應負擔保
      之責者，買受人得解除其契約或請求減少其價金。但依情
      形，解除契約顯失公平者，買受人僅得請求減少價金。又
      民法關於買賣之規定，於買賣契約以外之有償契約準用之
      。民法第359條、第347條定有明文。本件兩造所訂立之系
      爭合約，約定由上訴人提供第1、第2停車場之停車位由被
      上訴人管理收費，被上訴人則應給付承攬金，核其性質自
      屬有償契約，而上訴人所提供之停車位既未達契約所約定
      之167個停車位，參照兩造合約第10條之規定，被上訴人
      自得依減少之車位（2個車位），請求比例減少96年10月
      、11月之承攬金共14,102元（588,800÷167×2＝7,051；
      7,051×2＝14,102）。
  ４、上訴人所提供之停車位僅為165個，未達合約所定之167個
      ，應按比例扣減被上訴人應給付之承攬金，即被上訴人每
      月應給付上訴人之承攬金金額減為581,749元（588,800-7
      ,051=581,749），而被上訴人於95年10月、11月僅分別給
      付上訴人588,800元、335,410元，此為兩造不爭執之事實
      ，則95年10月、11月部分，依每月581,749元計算承攬權
      利金，被上訴人仍未給足，並積欠上訴人239,288元（581
      ,749x2-588,800-335,410=239,288），而民法359條所謂
      「減少價金」是指價金給付義務人未給付價金時可請求減
      少；已完全給付價金時，就減少價金的部分得請求返還而
      言，本件被上訴人95年10、11月份實際上未給足承攬權利
      金，此當無請求返還減少價金部分之可言，則被上訴人請
      求上訴人返還14,102元，自屬無據，應予駁回。
陸、綜上所述，上訴人抗辯被上訴人尚積欠承攬權利金自屬可信
    ，被上訴人主張得要求返還已付之價金為不足採。從而，被
    上訴人本於兩造間之系爭合約關係，請求上訴人給付為無理
    由，不應准許，其就該部分所為假執行之聲請亦失所附麗，
    應併予駁回。原審就此部分判命上訴人給付14102元及遲延
    利息，並為假執行之宣告，尚有未洽。上訴意旨指摘原判決
    此部分不當，求予廢棄改判，為有理由。爰由本院將原判決
    此部分予以廢棄改判如主文第2項所示。
柒、本件事證已明，兩造其餘主張及攻擊防禦方法與本件判決結
    果不生影響，不予一一論述，附此敘明。
據上論結，本件上訴為有理由，依民事訴訟法第463條、第385條
第1 項前段、第450條、第78條，判決如主文。
中    華    民    國    97    年    1    月    29     日
                  民事第二庭   審判長法  官  邱森樟
                                     法  官  謝說容
                                     法  官  蔡秉宸
以上正本係照原本作成。
不得上訴。
                                     書記官  洪麗華
中    華    民    國    97    年    1     月    29    日
                                                      Ａ


司法院資訊處製作；財團法人民間司法改革基金會備份。
